【裁判字號】    94,上訴,2618
【裁判日期】    950620
【裁判案由】    偽造有價證券等
【裁判全文】
臺灣高等法院刑事判決                94年度上訴字第2618號
上  訴  人  臺灣板橋地方法院檢察署檢察官
被      告  甲○○
選任辯護人  彭安國律師
上列上訴人因偽造有價證券等案件，不服臺灣板橋地方法院93年
度訴字第127 號，中華民國94年6 月27日第一審判決（起訴案號
：臺灣板橋地方法院檢察署91年度偵字第11789 號），提起上訴
，本院判決如下：
    主  文
原判決關於竊盜、偽造有價證券部分撤銷。
甲○○共同連續意圖供行使之用，而偽造有價證券，處有期徒刑
年陸月。
偽造之「錏石工程有限公司」、「曾學富」（未扣案）、「焦惠
中」、「松檜林業股份有限公司」、「謝麗卿」、「王可謀」、
「許牡丹」及「吳丞麟」等印章及如附表 (一)所示支票陸紙，
均沒收。
其餘上訴駁回。
    事  實
一、甲○○於民國 (下同)90 年9 月21日至23日間，因受僱於「
    象新實業有限公司」（負責人巴東興），前往臺北國際商業
    銀行內湖分行（設於臺北市○○路○ 段723 號）地下室，從
    事風災淹水後之清理工作，詎其見其內有遭水淹未毀損之該
    分行印製之票據號碼QG0000000 號至QG0000000 號空白支票
    500 張，竟意圖為自己不法之所有，趁工作無人注意之際，
    順手竊取上開空白支票，得手後攜回其臺北縣中和市○○路
    432 巷10之1 號2 樓住處藏放，其後並攜至借居之臺北縣土
    城市○○路○ 段226 號10樓之1 曾小雲所有房屋藏放。
二、甲○○得手後，又基於概括犯意，在臺北縣中和市○○路，
    委由不知情之不詳刻印店，偽造「錏石工程有限公司」（下
    簡稱「錏石公司」）、「曾學富」（未扣案）、「焦惠中」
    、「松檜林業股份有限公司」（下簡稱「松檜公司」）、「
    謝麗卿」、「王可謀」、「許牡丹」及「吳丞麟」等印章，
    足生損害於錏石公司、曾學富等人；並以錏石公司、曾學富
    之印章，蓋用於如附表(一)所示之QG0000000 、QG0000000 、
    QG0000000 、QG00 00000、QG0000000 、QG0000 000等支票
    上，復與不詳姓名之成年人基於共同犯意聯絡，委由該成年
    人簽發日期及金額，連續偽造有價證券，再持以行使，經該
    附表 (一)所 示之背書人、提示人輾轉流通並提示。
三、嗣於91年3 月間，因其上開偽造之支票，經陸續提示，為警
    循線調查；復於91年11月13日下午4 時15分許，因警至上址
    曾小雲房屋查緝曾小雲，查扣得其上開竊得所餘之如附表(二)
    所示空白支票174 張，因而查獲上情。
四、案經臺北國際商業銀行內湖分行訴由臺北市政府警查局內湖
    分局移送臺灣士林地方法院檢察署檢察官呈請臺灣高等法院
    檢察署檢察長核轉、暨臺北縣政府警察局移送臺灣板橋地方
    法院檢察署檢察官偵查起訴。
    理  由
甲、撤銷改判部分：
一、被告經傳未到。惟被告甲○○於原審對於上揭竊取告訴人臺
    北國際商業銀行內湖分行空白支票之犯罪事實供認不諱，核
    與告訴人之襄理張聰華、證人巴東興分別於警詢、偵查中證
    述情節相符，並有如附表所示已經偽填簽發使用之支票、退
    票理由單、票據掛失止付通知書、遺失票據申報書等影本及
    為警查扣之空白支票影本、告訴人領回之贓物領據在卷可稽
    ，事證明確，被告此竊盜部分犯行堪以認定。
二、另被告於原審則否認上開偽造印章、有價證券等犯行，辯稱
    ：查扣之上開印章並非伊去偽刻，因伊有從事幫人向銀行辦
    理信用貸款，故個人私章除焦惠中之外，都是委辦之客戶交
    給伊辦理貸款後未取回，而焦惠中係耀進藝品有限公司負責
    人，係伊朋友，伊有向焦惠中借用公司章及其個人私章，錏
    石公司章是代書藍文定交給伊辦理貸款，松檜公司收發章是
    伊在刻印店看到，老闆不要，伊就拿走；另伊上開竊得之空
    白支票，僅係放在家中，伊並無簽發使用，亦無交付支票給
    丙○○或其他人使用，扣案之販賣空白支票刊登廣告函稿，
    雖係伊寫的，但並未拿去刊登，至錏石公司印章為何會蓋在
    伊竊得之支票上，伊並不知情，伊支票係與印章放在一起，
    如有人拿支票，就可拿印章使用云云。惟查: 被告已於偵查
    中供稱為警查扣持有上開錏石公司、松檜公司、焦惠中、謝
    麗卿、王可謀、許牡丹、吳丞麟等印章，係伊委由刻印店刻
    的等語屬實；而上開六紙支票均由被告交付丙○○使用，亦
    迭據證人丙○○證述明確。此外，復有告訴人之指訴、證人
    張聰華、黃祖輝、張碧霞、王惠玲、江婉琪、丘燕崙、黃福
    萬等分別於警詢、偵查中之證述，並有支票、退票理由單、
    票據掛失止付通知書、遺失票據申報書、掛失止付票據提示
    人資料查報表、販賣空白支票刊登廣告函稿等附卷及上開偽
    造印章扣案可資佐證。又如附表(一)所示支票六紙字跡與被告
    筆記本、自白書等資料字跡之書寫習慣大致不同，此有法務
    部調查局95年3月29日調科貳字第09500122860號鑑定通知書
    附卷可按（見本院卷第152頁鑑定結果欄所載），堪認該支
    票六紙之日期及金額而非被告所填載簽發，係被告委由不詳
    姓名之成年人所為。顯見被告此部分之辯解，乃卸責之詞，
    委無可採。此部分亦事證明確，犯行堪予認定。
三、核被告上開所為，係犯刑法第320條第1項、第201條第1項之
    罪。查被告委由刻印店私刻他人印章偽造支票，並交付他人
    使用，支票內所蓋印文，為構成支票之一部，偽造印章係偽
    造支票之階段行為，而包括於偽造行為之內，其偽造完成後
    ，交付他人使用，雖已達行使程度，但此項行使行為應吸收
    於偽造行為之中，均不另論罪。被告所為竊盜與偽造有價證
    券兩者，有方法結果之牽連關係，應從一重之偽迼罪處斷。
    又被告委由不詳姓名之成年人，於蓋妥印章之空白支票上簽
    發日期及金額，其與該成年人間，顯係基於共同犯意為之，
    為共同正犯，再被告先後六次偽造六紙支票，亦顯基於概括
    犯意為之，應依連續犯論擬，並加重其刑。
四、原審據以論科，固非無見。惟原審認不能證明被告偽造印章
    及偽造有價證券之犯行，而不另為被告無罪之諭知，尚有未
    洽。檢察官就此部分提起上訴，為有理由，應由本院將此部
    分（會牽連觸犯之竊盜罪部分），予以撤銷改判。爰審酌被
    告素行、犯罪之動機、目的、手段、對告訴人所造成之危害
    等一切情狀，量處如主文第二項所示之刑。至偽造之「錏石
    工程有限公司」、「曾學富」（未扣案）、「焦惠中」、「
    松檜林業股份有限公司」、「謝麗卿」、「王可謀」、「許
    牡丹」及「吳丞麟」等印章；及偽造如附表 (一)所示支票6
    紙，均依刑法第205條、第219條規定沒收。
乙、上訴駁回部分:
一、公訴意旨略以：被告甲○○明知未經許可，不得持有公告
    查禁之槍彈，而自不詳時間起，持有經改造而具殺傷力仿貝
    瑞塔M84 手槍1 支（含彈匣1 個，鑑驗後槍枝管制編號0000
    000000）及改造子彈2 顆，嗣於91年11月13日下午4 時15分
    ，警方至臺北縣土城市○○路○ 段226 號10樓之1 查緝毒品
    通緝犯曾小雲，甲○○立即將槍彈及其他來源有疑證件等物
    （另併案審理）拋擲屋外，為警在該址及該址對面建物2 樓
    遮雨棚等處，扣得上開改造貝瑞塔84手槍（含彈匣）1 支、
    改造子彈2 顆，因認被告另涉犯有修正前之槍砲彈藥刀械管
    制條例第11條第4 項之未經許可持有具有殺傷力槍枝（該條
    項處罰規定，業於94年1 月26日修正公布刪除，併於同條第
    8 條規定處罰）及同條例第12條第4 項之未經許可持有子彈
    等罪嫌云云。
二、按公訴人認被告甲○○涉有此部分持有槍彈等罪之犯行，無
    非以被告之供述、證人黃玉樹、乙○○、呂昀宸、郜雲龍等
    之證述，並有扣案槍彈、內政部警政署刑事警察局之槍彈鑑
    定書等可資佐證為其論據。惟被告於原審否認有上開持有槍
    彈等犯行，辯稱：查扣之槍、彈均非伊所持有，槍彈是在屋
    外查扣的，因當時伊和乙○○、黃玉樹、郜雲龍三人一起為
    警查獲，警察要我們其中一人承認持有該槍彈，因伊還有其
    他物品被查扣，所以就由伊一起承認持有槍彈等語。
三、按犯罪事實應依證據認定之，無證據不得認定其犯罪事實，
    刑事訴訟法第154 條第2 項定有明文。而所謂證據，係指足
    以證明被告確有犯罪行為之積極證據而言，該項證據須適於
    為被告犯罪之證明者，始得採為斷罪之資料；再告訴人之告
    訴，係以使被告受刑事訴追為目的，是其陳述是否與事實相
    符，仍應調查其他證據以資審認（參照最高法院69年臺上字
    第4913號、52年臺上字第1300號等判例要旨）。又按認定犯
    罪事實所憑之證據，必須達於一般人均可得確信其為真實之
    程度，而無合理之懷疑存在時，始得據為被告有罪之認定，
    倘若犯罪事實之證明尚未達此一程度，仍有合理之懷疑存在
    ，則應為被告有利之推定，仍不能遽為被告有罪之判斷，此
    亦為刑事訴訟法第154 條，犯罪事實應依證據認定之證據裁
    判原則，及因保障被告人權，無罪推定原則之所在（參見最
    高法院76年度臺上字第4986號判例、91年度臺上字第39號刑
    事判決等意旨）。經查：
    (一)被告雖於警詢、偵查中曾供認稱：扣案槍彈係伊從窗戶丟
      棄，槍彈原係丙○○所有放置在屋內廚房櫃子內云云。然
      其於原審審理時即翻異前詞辯稱：扣案槍彈並非伊所持有
      ，亦不知係何人持有，警方查緝時亦非伊丟擲屋外，但在
      現場時乙○○有跟伊說，要伊把槍一起擔起來，之後在警
      局，警方要其等同時被查獲之人，其中一人供認承擔，經
      其等討論後，乙○○、黃玉樹要伊說槍是伊丟出去的，但
      槍是丙○○的，伊才供認扛罪等語，復經證人呂昀宸於原
      審審理時證稱：警察來時，伊在現場有看到乙○○、黃玉
      樹、甲○○三人都在丟東西，但沒看到是誰把槍丟出去，
      之後在查獲現場，伊有聽到乙○○要甲○○把所有東西都
      承擔下來，在警局時，警察有將他們四人帶到一間房間隔
      離等語。另經證人黃玉樹於原審審理時證稱：伊在警局製
      作筆錄時，警察有將伊及「西瓜」乙○○、「小胖」甲○○、郜雲龍四人帶到一個房間，伊有聽到乙○○向甲○○
      說要他把東西扛起來等語。又證人郜雲龍於原審審理時亦
      曾證稱：大家去警局後被隔離訊問，因大家都不知道東西
      是誰的，警察有叫我們去房間商量，警察並且告訴我們都
      不承認的話，全部送法院，商量結果我們還是表示不知道
      ，甲○○就表示他要扛下來等語，可見被告上開所辯，尚
      非無據。
    (二)次查，證人郜雲龍、黃玉樹於警詢、偵審均稱未見係何人
      將扣案槍彈丟出屋外，是其二人所述，顯尚不足證明扣案
      槍彈係被告持有並將之丟出屋外之情。又證人呂昀宸雖於
      警詢曾稱：伊有看到甲○○拿東西往後陽台丟，但只見是
      用塑膠袋包著，不知是丟何東西等語（見上開偵查卷27頁
      ），然查警方發現丟棄之扣案槍彈係無包裝，顯與呂昀宸
      所指被告丟棄之物不符，此有卷附查獲現場照片可按，可
      見呂昀宸亦未見係被告將扣案槍彈丟出屋外甚明。至證人
      乙○○雖於警詢指稱有看到被告將槍彈往窗外丟云云，然
      依上述，乙○○亦顯涉及持有本件扣案槍彈罪嫌甚大，其
      證述是否可採，顯待斟酌。
    (三)雖證人即查獲警員陳建宏、王秋鵬於原審審理時證述及所
      繪查獲現場圖示，指證扣案槍彈係自被告所居房間窗戶丟
      出至相鄰巷道遮雨棚屋頂。然查據本件臺北縣政府警察局
      逕行搜索報告書所載，扣案槍彈係自上址查獲處之「廚房
      外陽台」往外丟棄至「對面二樓遮雨棚處」；又觀諸黃玉
      樹警詢所載訊問事項指稱本件查扣物係從「屋內浴室旁房
      間窗戶」丟出等語（見上開偵查卷8 頁、20頁），可見上
      開警員證述情節，顯與事實不符。再參諸被告原審辯護人
      所提出被告為警查獲住處之現場圖示及照片，可見僅有該
      住處廁所窗戶及廚房後陽台係相鄰查扣槍彈處之遮雨棚，
      而被告所居房間窗戶則係面對中庭，由此益見上開搜索報
      告書、警詢筆錄所載應係屬實，而證人陳建宏、王秋鵬於
      本院指述則顯與現場未盡相符，指證有誤，應不足採。從
      而扣案槍彈，既非係自被告居處房間窗戶丟處，則更加難
      以確認係被告所持有丟出。
    (四)另依卷附刑事警察局槍彈鑑定書所載，扣案送鑑子彈2 顆
      ，鑑驗結果均認係不具殺傷力，從而要難認持有該子彈之
      人，係構成槍砲彈藥刀械管制條例第12條第4 項之罪，是
      縱係被告所持有，亦難認其成立該罪。
    綜上所述，本件扣案槍彈究係是否被告所持有，顯尚有疑義
    ，不足確認，自難認被告有此被訴之持有槍彈等犯行，況扣
    案子彈亦不具殺傷力，此外復查無其他積極證據足認被告確
    有此部分等犯行，是本件此部分不能證明被告犯罪，原審因
    為無罪判決之諭知，經核並無違誤。檢察官就此部分提起上
    訴，仍執前詞認被告應構成犯罪，惟依前揭理由，應認上訴
    為無理由，應予駁回。
丙、被告經合法傳喚，無正當理由不到庭，爰不待其陳述逕行判
    決。
據上論斷，應依刑事訴訟法第369條第1項前段、第364條、第368
條、第371條、第299條第1項前段、第301條第1項，刑法第28條
、第56條、第320條第1項、第201條第1項、第55條、第205、第
219條、罰金罰鍰提高標準條例第1條前段，判決如主文。
本案經檢察官曾忠己到庭執行職務。
中    華    民    國    95    年    6     月    20    日
                  刑事第二十庭   審判長法  官 尤 豐 彥
                                       法  官 張 明 松
                                       法  官 吳 鴻 章
以上正本證明與原本無異。
如不服本判決，應於收受送達後十日內向本院提出上訴書狀，其
未敘述上訴之理由者並得於提起上訴後十日內向本院補提理由書
（均須按他造當事人之人數附繕本）。
                                       書記官 魏 淑 娟
中    華    民    國    95    年    6     月    21    日
附錄：本案論罪科刑法條：
中華民國刑法第201條
（有價證券之偽造變造與行使罪）
意圖供行使之用，而偽造、變造公債票、公司股票或其他有價證
券者，處3年以上10年以下有期徒刑，得併科3千元以下罰金。
行使偽造、變造之公債票、公司股票或其他有價證券，或意圖供
行使之用，而收集或交付於人者，處1年以上7年以下有期徒刑，
得併科3千元以下罰金。
中華民國刑法第320條
（普通竊盜罪、竊佔罪）
意圖為自己或第三人不法之所有，而竊取他人之動產者，為竊盜
罪，處 5 年以下有期徒刑、拘役或 5 百元以下罰金。
意圖為自己或第三人不法之利益，而竊佔他人之不動產者，依前
項之規定處斷。
前二項之未遂犯罰之。


司法院資訊處製作；財團法人民間司法改革基金會備份。
